【裁判字號】    99,訴,54
【裁判日期】    990316
【裁判案由】    損害賠償
【裁判全文】
臺灣雲林地方法院民事判決                99年度訴字第54號
原      告  甲○○
訴訟代理人  丙  ○
被      告  乙○○
上列被告因詐欺案件，經原告提起附帶民事訴訟請求侵權行為損
害賠償事件，由本院刑事庭以98年度附民字第81號刑事附帶民事
訴訟裁定移送前來，本院於民國99年3 月2 日言詞辯論終結，判
決如下：
    主      文
原告之訴駁回。
    事 實 及 理 由
一、原告主張：兩造向有生意往來，民國91年1 月21日、22日某
    時，其以電話匯款方式，自其所開設於上海匯豐銀行帳戶（
    戶號：000 00000000000 ）內，分別匯款美金（下同）6,
    000 元貨款至被告所經營之Buffalo Bill Company LTD. 設
    於香港匯豐銀行之帳戶（戶號：000 00000000000 ）時，
    在旁之被告竟暗自記下其所有之上開帳號及帳戶密碼，並在
    未經其允許情況下，連續於同年、月24日、25日、29日某時
    ，在不詳地點，撥打電話至上海匯豐銀行，以其所使用之帳
    戶密碼，佯裝係上開000 00000000000 帳戶之合法使用人
    ，誘使該銀行職員陷於錯誤而自其上開帳戶各轉帳6,000 元
    至被告以BuffaloBill CompanyLTD. 名義開設在香港匯豐銀
    行之000 00000000000 帳戶內，合計詐領其000 0000000
    0000 帳戶內存款18,000元，嗣其發現上開帳戶內存款不翼
    而飛，經調閱匯款帳單等交易紀錄始查悉上情。茲因被告上
    開行為致其受有前揭金額之損害，爰依民法第179 條、第18
    4 條第1 項之規定提起本訴；並聲明：被告應給付原告18,0
    00元，及自起訴狀繕本送達翌日起至清償日止，按年利率5
    ％計算之利息。
二、被告則辯稱：原告為伊所轉帳盜領之上揭18,000元款項，嗣
    經渠等合意轉成借款，原告並先後於同年7 月1 日、15日自
    應付給伊之貨款內扣抵完畢等語，並聲明：駁回原告之訴。
三、得心證之理由：
  (一)按「侵權行為所發生之損害賠償請求權，以有故意或過失不
    法侵害他人權利，或故意以背於善良風俗之方法，加損害於
    他人為其成立要件，若其行為並無故意或過失，即無賠償可
    言．．．。」又「損害賠償之債，以有損害之發生及有責任
    原因之事實，並二者之間，有相當因果關係為成立要件。故
    原告所主張損害賠償之債，如不合於此項成立要件者，即難
    謂有損害賠償請求權存在。」最高法院54年台上字第1523號
    、48年台上字第481 號著有判例，是以侵權行為被害人除應
    就加害人之故意過失予以證明外，對於其所受之損害，亦負
    舉證之責任。次按不當得利係以當事人之一方無法律上之原
    因而受利益，致他方受損害為其成立要件，是主張不當得利
    請求權存在之當事人，對於不當得利請求權之成立要件應負
    舉證責任，即應證明他方係無法律上之原因而受利益，致其
    受有損害。又按當事人主張有利於己之事實者，就其事實有
    舉證之責任，民事訴訟法第277 條前段定有明文。是民事訴
    訟各當事人就其所主張有利於己之事實，均應負舉證之責，
    故一方已有適當之證明者，相對人欲否認其主張，即不得不
    更舉反證（最高法院19年上字第2345號判例要旨）。
  (二)原告主張：被告未經其允許，連續於91（2002）年1 月24日
    、25日、29日某時，在不詳地點，撥打電話至上海匯豐銀行
    ，以其所使用之帳戶密碼，佯裝係上開000 00000000000
    帳戶之合法使用人，誘使該銀行職員陷於錯誤而自其上開帳
    戶各轉帳6,000 元至被告以BuffaloBill CompanyLTD. 名義
    開設在香港匯豐銀行之000 00000000000 帳戶內，合計詐
    領其000 00000000000 帳戶內美金存款18,000元（下稱系
    爭款項）等情，固為被告所不爭執，惟以系爭款項嗣經渠等
    合意轉成借貸款，並為原告分別於同年7 月1 日、15日自伊
    應得之貨款內全數扣抵完竣等情為辯，並提出原告所製作之
    對帳傳真函1 份在卷（見卷內第18頁）為證。經查：
    1.被告盜領原告帳戶內系爭款項而為原告查覺後，原告僅要
      求被告將款項還清即可，不欲追究被告之法律責任等情，
      此有原告提出被告於同年2 月4 日所發道歉函（見臺灣雲
      林地方法院檢察署98年度他字第6 號卷第7 頁），載明：
      「甲○○小姐：本人乙○○因慮事不周，未經您同意，擅
      自挪用您帳上款項美金壹萬捌仟元整，現得您大量不予追
      訴法律責任，僅求要清還，對此，本人深表萬分感激，且
      滿懷愧疚與歉意，此后當竭盡心力補過外，並保證不再犯
      錯誤！謝謝甲○○小姐原諒我此次之錯失！立書人乙○○
      2002年2 月4 日」等語可明。
    2.嗣原告於同（2002）年8 月12日將所製作之上開對帳單傳
      真予被告收受，而依該結帳單所載：「『2002年1 月24日
      小俞借資18,000 USD』、『（抵）（揚星）第一付款日7
      月1 日（13,467.6USD ），計息0.025 （一天15USD ）15
      6 天→利息（2,340USD），13,467.6－2,337.8 （光纖、
      脫水、油漆）－1,060.1 （出貨費），應付10,069.7USD
      －2,340USD（利息）＝7,729.7USD，18,000－7,729.7 ＝
      10,270.3USD （尚欠）』、『第二付款日7 月15日（揚星
      ），貨款30,243.6 USD－2,121.7USD（出貨費）－8,032U
      SD（光纖、竹棒）＝20,089.9，20,089.9USD －10,270.3
      USD （尚欠）－225USD（利息15天）＝9,594.6USD應付』
      、『第二次貨款結清18,000 USD借款，應付9,594.6 美金
      』‧‧‧」等情。則被告辯稱：伊雖曾挪用原告18,000元
      美金存款，但已得原告諒解，同意將該款項轉為借貸款，
      上揭款項連同利息業經原告於91年7 月1 日及15日分別以
      應付伊之貨款內沖抵完竣等情，應非虛妄，堪可採信。
  (三)至原告之訴訟代理人雖當庭否認被告所辯上節情節，並以：
    先前雙方生意往來，被告向來都是接單在還沒有出貨前即先
    向其預支款項，等出貨以後才由其就應付予被告之貨款內扣
    除，是上開對帳單只能證明被告在出貨前已有向其借支，嗣
    出貨後才由其進行扣款，且被告若有將本件系爭款項償還，
    為何沒有向其拿回道歉函？復於98年10月14日仍以手機簡訊
    告知，在11月底錢才能到帳，到時才能處理和解事宜，希望
    其能向法院申請延後宣判（按指刑事部分），顯示被告承認
    尚有欠其上揭款項未還云云資為抗辯，並提出手機簡訊資料
    影本1 份（見本院98年度易字第490 號刑事卷第22頁）為佐
    。惟查：
    1.98年7 月10日原告在上揭刑事案件檢察官偵訊時，自承：
      （問：被告竊取你18,000元美金之前，你與被告有無債務
      關係？）有，但實際數額我不清楚，因為我們向被告訂貨
      的額度約略是30萬元人民幣，所以我們給被告可以預支的
      額度是30萬元人民幣，他常常向我們借款，又從貨款中扣
      抵，也從來未還清，所以他積欠我多少款項我不清楚，我
      只知道他有我欠錢，等我回大陸後再將相關資料陳報」等
      語在卷（見臺灣雲林地方法院檢察署98年度偵緝字第87號
      卷第47頁）。
    2.又原告就被盜領之系爭18,000元美金款項對被告提出刑事
      告訴之日期為【97年12月18日】乙節，此有臺灣雲林地方
      法院檢察署收狀章可稽（見臺灣雲林地方法院檢察署98年
      度他字第6 號卷第1 頁），距被告於91年1 月24日、25日
      、29日盜領原告系爭存款之日期，兩者相隔時間幾近有七
      年之久，苟若被告未曾償還系爭18,000元美金款項，則原
      告何以在此七年漫漫歲月裡未向被告積極催討？
    3.其次，91年1 月底之後，兩造間尚有交易往來等情，亦有
      被告提出之債權轉讓書及委託書、訂貨單、貨款給付明細
      （均影本）等資料在卷（見臺灣雲林地方法院檢察署98年
      度偵緝字第87號卷第15－26頁）可佐。而原告所製作並傳
      真予被告之上開對帳單，其中亦記載：「‧‧‧『第二付
      款日7 月15日（揚星），貨款30,243.6 USD－2,121.7USD
      （出貨費）－8,032USD（光纖、竹棒）＝20,089.9，20,0
      89.9USD －10,270.3USD （尚欠）－225USD（利息15天）
      ＝9,594.6USD應付』、『第二次貨款結清18,000USD 借款
      ，應付9,594.6 美金』‧‧‧」等語，苟若被告未曾償還
      系爭18,000元美金款項，則原告何不將其應付予被告之9,
      594.6 元美金貨款予以扣抵沖償系爭款項？
    4.再者，被告所出具予原告之前開道歉函既非借據，只不過
      係被告向原告表達挪用系爭款項歉意之用而已，嗣原告雖
      主動以應付予被告之貨款沖抵系爭款項，因被告自己犯錯
      在先，故被告於系爭款項沖償完畢後，縱未向原告索回該
      道歉函，亦屬在情理之內，原告以被告未向其索回道歉函
      主張推論被告尚未償還系爭款項云云，尚無可採。
    5.另被告在相關事刑案件開庭後於98年10月14日固曾傳簡訊
      給原告表示：「陳先生：你好！關於我們的案子的和解所
      需費用我的錢要到十一月底才能到帳，是否可以煩請你向
      法院申請延遲判決？待我們和解後再開庭？謝謝！乙○○
      」等語。惟兩造間尚有其他債務糾葛等情，既為原告所陳
      明在卷（見臺灣雲林地方法院檢察署98年度偵緝字第87號
      卷第47頁），已如前述。是被告雖曾表示願與原告和解，
      但被告願與原告談論和解之事項及範圍，在被告已有刑案
      在身情況下，究僅係針對被告所詐領之系爭款項？抑或包
      括被告所積欠原告之其他債務在內？實不令人存疑。
    6.基上各情，原告既自承不清楚被告究竟積欠其多少款項，
      復未就其所主張：因被告確曾向其預支18,000美金貨款，
      故其於91年7 月1 日及15日分別自其所應付給被告之貨款
      內扣抵等事實，舉證以明，空言其於91年7 月1 日及15日
      自被告所應得貨款內扣還之款項，與系爭款項無關云云，
      尚難謂其已盡舉證之責（最高法院73年度台上字第2383號
      裁判要旨參照），是其所為上揭主張自難信為真實。
  (四)綜上所述，被告未經原告允許，雖曾於91年1 月24日、25日
    、29日某時，在不詳地點，先後三次撥打電話至上海匯豐銀
    行，以原告所使用之帳戶密碼，詐領原告所有000 0000000
    0000 帳戶內美金存款各6,000 元，合計18,000元美金，惟
    上開款項嗣經渠等合意轉成借貸款，並為原告分別於同年7
    月1 日、15日自被告應得之貨款內全數扣抵完竣，業據被告
    提出原告製作之對帳傳真函為證，而原告就所主張：被告另
    欠其債務，故其於91年7 月1 日、15日自應付予被告貨款所
    扣款項與系爭款項無涉等情，則未舉證以明，職是，原告主
    張其尚受有系爭款項損害、至被告則獲有系爭款項之利益云
    云，既無可取，則原告依侵權行為及不當得利之法律關係，
    訴請被告應給付系爭款項及法定遲延利息，於法即屬無據，
    應予駁回。又本件事證已臻明確，兩造其餘攻擊或防禦方法
    ，經本院審酌後於判決之結果不生影響，不再一論述，附此
    敘明。
四、本件係原告於刑事訴訟程序中附帶提起之民事損害賠償事件
    ，經本院刑事庭依刑事訴訟法第504 條第1 項規定裁定移送
    前來，而依同條第2 項規定刑事附帶民事訴訟本無徵收裁判
    費，且本件於審理過程，亦無其他費用支出，是本件既無訴
    訟費用支出，故毋庸為訴訟費用負擔之諭知，並此敘明。
五、據上論結：本件原告之訴為無理由，爰判決如主文。
中    華    民    國    99    年    3     月    16    日
                  民事第一庭    法  官  蔣得忠
以上正本係照原本作成
如對本判決上訴，須於判決送達後廿日內向本院提出上訴狀
中    華    民    國    99    年    3     月    16    日
                                書記官  陳明文

司法院資訊處製作；財團法人民間司法改革基金會備份。
